臺灣臺南地方法院民事裁定　　　　　　 100年度家聲字第78號
聲　請　人　朱婉瑜
相　對　人　吳文傑
上列當事人間聲請更改姓氏事件，本院裁定如下：
    主  文
准聲請人與相對人所生之未成年長子甲○○（民國○○○年○○
月○日生，身分證統一編號：Ｚ000000000號）之姓氏變更為母
姓「朱」。
聲請程序費用新臺幣壹仟元由相對人負擔。
    理  由
一、本件聲請意旨略以：兩造前為夫妻，聲請人於民國○○年○○月
    ○日生下兩造長子甲○○，嗣兩造於99年5月10日經法院調解
    成立，同意離婚，兩造所生未成年子女甲○○權利義務之行
    使或負擔則經鈞院99年度監字第130號裁定由聲請人任之，
    並已確定在案。又兩造離婚後，相對人即未盡其對甲○○保
    護或教養之責，亦不曾探視或交付扶養費用，且相對人拒接
    聲請人電話，致聲請人無法與之連絡，而現在甲○○已屆就
    學年齡，聲請人不希望讓其在求學期間才改姓，為此爰依民
    法第1059條之1第2項第4款之規定，請求變更甲○○之姓氏
    為母姓「朱」等語。
二、相對人則以：聲請人前講過不准相對人兩年內去看小孩，所
    以相對人都是在法院才看到小孩，相對人不曾自己去探視小
    孩，也沒有給付小孩扶養費，相對人表嫂曾有打電話給聲請
    人找小孩講話，而相對人要打電話給小孩會透過聲請人，但
    相對人不想跟聲請人講話，所以就沒有打過電話，相對人不
    同意小孩改姓氏等語置辯。
三、按父母於子女出生登記前，應以書面約定子女從父姓或母姓
    。未約定或約定不成者，於戶政事務所抽籤決定之。子女經
    出生登記後，於未成年前，得由父母以書面約定變更為父姓
    或母姓。子女已成年者，得變更為父姓或母姓。前二項之變
    更，各以一次為限。有下列各款情形之一，法院得依父母之
    一方或子女之請求，為子女之利益，宣告變更子女之姓氏為
    父姓或母姓：(一)父母離婚者。(二)父母之一方或雙方死亡者。
    (三)父母之一方或雙方生死不明滿三年者。(四)父母之一方顯有
    未盡保護或教養義務之情事者，民法第1059條定有明文。又
    姓氏屬姓名權而為人格權之一部分，具有社會人格之可辯識
    性，與身分安定及交易安全有關外，姓氏尚具有家族制度之
    表徵，故賦予父母之選擇權，惟因應情勢變更，為子女之利
    益，父母及子女自得請求法院宣告變更子女之姓氏為父姓或
    母姓。
四、經查：
（一）聲請人主張未成年人甲○○為兩造婚姻關係存續中所生之
      子女，聲請人與相對人前經本院以99年度司家調字第179
      號協同調解成立，兩造同意離婚，聲請人並向本院聲請酌
      定甲○○權利義務之行使或負擔由聲請人任之，業經本院
      以99年度監字第130號裁定准許確定在案等情，業據聲請
      人提出戶籍謄本1件為證，並經本院依職權調取本院99年
      度監字第130號選定未成年人監護人等聲請事件卷宗核閱
      綦詳，堪信聲請人之前開主張為真實。
（二）又聲請人主張兩造離婚後，相對人即與甲○○毫無任何來
      往互動，亦未負擔甲○○之扶養費，顯對於甲○○有未盡
      保護或教養義務情事之事實，核與證人即兩造所生長子甲
      ○○證述之情節相符（詳見100年5月13日訊問筆錄），相
      對人固反對甲○○改姓乙事，惟亦自承未主動探視或打電
      話給甲○○，亦不曾給付扶養費等情（詳上引筆錄），雖
      其辯稱是聲請人不准其兩年內去看小孩，惟相對人對此並
      未據證以實其說，則其空言抗辯，自難憑採，是聲請人主
      張之前開事實堪認為真實。
（三）「姓氏」係一中性的符號，並無孰姓氏較為優劣之問題，
      但子女冠父姓或母姓，確應考量其與親族及血脈間之認同
      感及歸屬感，本院依據上開調查結果，並審酌兩造所生未
      成年子女甲○○尚屬年幼，而相對人自兩造離婚後未曾主
      動探視或聯繫未成年人甲○○，亦未給付未成年人甲○○
      扶養費，其對未成年人甲○○態度冷漠，幾乎無關愛、照
      顧之善意行動，顯見相對人對甲○○確有未盡為人父親所
      應有保護教養義務之情事，參以未成年人甲○○現齡正處
      於對週遭人事物高度好奇探索之認知、理解學習之階段，
      並實際與聲請人同住，形成與母姓「朱」為社會活動之中
      心，亦對之產生認同感及歸屬感，未成年人更當庭表示想
      要變更其姓氏為母姓（同見前開訊問筆錄），是為未成年
      人甲○○之利益計，確有變更其姓氏為母姓「朱」氏之必
      要。從而，本件聲請人之聲請，經核並無不合，應予允許
      ，爰准變更其姓氏如主文所示。
五、依非訟事件法第131條之1第2項、第122條第3項、第24條第1
    項，裁定如主文。
中    華    民    國  100    年    5    月      26    日
                        家事法庭法官  謝瑞龍
上正本證明與原本無異
如對本裁定抗告，須於裁定送達後10日內向本院提出抗告狀，並
繳納抗告費新臺幣1000元。
中    華    民    國   100    年    5     月    30    日
                              書記官  陳玉果